【裁判字號】    96,訴,2368
【裁判日期】    970731
【裁判案由】    殺人未遂
【裁判全文】
臺灣臺中地方法院刑事判決              96年度訴字第2368號
公  訴  人  臺灣臺中地方法院檢察署檢察官
被      告  丁○○
指      定
義務辯護人  酈長春律師
上列被告因殺人未遂等案件，經檢察官提起公訴（九十五年度偵
字第二七七七九號、九十六年度偵字第一四六、一五九八五號）
，本院判決如下：
    主    文
丁○○以犯乘他人急迫，貸以金錢而取得與原本顯不相當之重利
為常業，累犯，處有期徒刑壹年拾月。
其餘被訴殺人未遂部分，無罪。
    犯罪事實
一、丁○○於民國（下同）八十六年間因違反槍砲彈藥刀械管制
    條例等案件，經臺灣高等法院臺中分院以八十七年度上訴字
    第一九七號判處有期徒刑三年六月，並經最高法院以八十七
    年度台上字第四０三二號判決駁回上訴確定，於九十年二月
    一日縮刑期滿執行完畢。詎其仍不知悔改，復基於常業重利
    之犯意，自九十二年八月十六日起至九十四年七月間某日止
    ，經營俗稱地下錢莊從事放款業務，乘他人急迫亟需用款之
    際，預設苛刻重利條件，即每貸予新臺幣（下同）一萬元，
    以十天為一期，每期利息一千元，並於貸款時預先扣除利息
    及要求開立本票與提供國民身分證或自用小客車等以供擔保
    ，藉以取得與原本顯不相當之重利，先後於如附表一所示之
    時間、地點，借貸予如附表一所示借款人巳○○、卯○○、
    丑○○等人（各借款人借款原因、借款時間及地點、借款方
    式及利息、所提供擔保品詳如附表一所示），恃以維生，並
    以此為業。嗣於九十四年九月底，因卯○○所經營大華行銷
    有限公司（址設台中市○○路○段二三○之五號）結束營業
    ，致無力向丁○○支付利息及償還本金，且丑○○原委託卯
    ○○所經營大華行銷有限公司向銀行申辦信用貸款，因事後
    無法貸得款項，致迄未向丁○○支付利息及償還本金，而丁○○又無法聯繫丑○○，丁○○遂要求卯○○償還丑○○所
    借六萬元，並以前所借之本金、應付利息合計應償還六十七
    萬元（原借款四十七萬元加上利息為六十一萬元，另丑○○
    部分為六萬元）。丁○○因向卯○○催討上開債務未果，乃
    於九十四年十月十五日下午一時許，以電話要求卯○○及其
    妻子○○前往大華行銷有限公司協商上開債務，經卯○○、
    子○○抵達後，因卯○○表示無力還款，使丁○○甚為氣憤
    ，竟以加害生命之事向卯○○、子○○恐嚇稱：「若沒錢還
    ！就拖卯○○去死」等語，使卯○○、子○○心生畏懼，致
    生危害其等安全。卯○○因恐丁○○施以暴力，乃向其父未
    ○○求援，經未○○出面與丁○○協商後，於九十四年十月
    二十日，在台中縣霧峰鄉○○路八五二巷二號未○○辦公室
    ，除由未○○當場給付丁○○現金二十萬元外，並簽發以台
    灣土地銀行西台中分行為付款人九十四年十一月二十日、九
    十四年十二月二十日、九十四年十二月二十日期，面額分別
    為二十萬元、二十五萬元、二萬元之第BYA0000000、BYA000
    0000、BYA0000000號支票各一張，交付丁○○以抵充上開債
    務，而由丁○○書立收取現金二十萬元、上開三張支票之收
    據各一紙交付未○○收執，並將卯○○前所簽發發票日九十
    四年七月七日未載到期日面額二十萬元票號第WG200280號、
    發票日九十四年八月二十一日到期日九十四年八月三十一日
    面額二十七萬元票號第WG0000000號之本票各一張，交由未
    ○○取回。嗣上開三張支票屆期，經丁○○分別提示，因未
    ○○得知卯○○事後遭丁○○毆打，乃以存款不足（面額二
    十萬元之支票）及掛失止付（面額二十五萬元、二萬元之支
    票）為由，致均未能兌現。
二、卯○○因未○○替其代償上開債務前，曾於九十四年十月一
    日向丁○○佯稱要取回供擔保以陳建樺為名義登記人之豐田
    牌2000cc銀色休旅車維修變賣還款，使丁○○信以為真，乃
    於九十四年十月二日將上開休旅車交付予卯○○，惟卯○○
    事後竟將上開休旅車典當予臺中縣東勢鎮某涂姓車商，而丁○○因未○○所簽發上開支票尚未屆期，亟思向卯○○取回
    上開休旅車以供擔保，遂於九十四年十月二十一日上午九時
    許，以電話聯絡卯○○前往大華行銷有限公司，經卯○○抵
    達後，同日上午十一時許，丁○○即以未○○所簽發上開支
    票尚未兌現為由，要求卯○○將先前供擔保之上開休旅車交
    回，因卯○○表示已將上開休旅車典當予臺中縣東勢鎮某涂
    姓車商而無法交付，使丁○○甚為惱怒，竟基於妨害自由及
    普通傷害之犯意，先將該處一樓鐵門拉下關閉，以防止卯○○逃逸，而以強暴方式剝奪卯○○之行動自由，然後持鋁棒
    毆打卯○○雙腿上下肢、臀部、腳底、右手腕、右前臂等處
    ，再逼迫卯○○學兔子走、交互蹲跳等方式凌虐達一小時，
    其中倘卯○○動作稍緩，即持鋁棒毆打卯○○雙腿上下肢、
    臀部等處，致卯○○受有雙腿上下肢瘀傷、臀部瘀傷、右手
    腕腫脹、右側尺骨骨折等傷害，而於同日下午一時許，丁○○以電話聯絡陳建樺，向陳建樺告以上開休旅車已遭卯○○
    典當等情，經陳建樺偕同壬○○及乙○○於同日下午二時許
    抵達大華行銷有限公司後，該三人乃陪同丁○○、卯○○分
    乘二輛自小客車（卯○○、壬○○、乙○○乘坐一輛，另丁○○、陳建樺乘坐一輛）前往臺中縣東勢鎮某涂姓車商處，
    欲取回卯○○所典當上開休旅車，惟抵達後，該涂姓車商見
    卯○○受傷且神色有異，乃要求至臺中縣警察局東勢分局東
    勢派出所協調，丁○○聞言後即藉機離去。卯○○與陳建樺
    、壬○○、乙○○、涂姓車商等人至東勢派出所後，因前遭
    丁○○持鋁棒毆打致受有上開傷勢，加上遭丁○○逼迫學兔
    子走、交互蹲跳等方式凌虐達一小時，造成外傷性橫紋肌溶
    解症，產生酸中毒及呼氣困難，經救護車緊急於同日下午五
    時五十二分許轉送至中國醫藥大學附設醫院急救，並經該院
    醫師於翌（二十二）日凌晨零時二十一分許以「腎衰竭、酸
    中毒合併呼吸衰竭」發出病危通知，惟經該院醫師持續搶救
    治療，卯○○始於同年十月二十七日病況穩定出院。迨於九
    十五年十二月六日上午八時五十分許，為警持臺灣臺中地方
    法院檢察署檢察官所核發拘票，在台中市○○路○段一五二
    號GIGI網咖店將丁○○強制拘提到案，並在其所有停放該處
    附近之車牌號碼8508-ND號自用小客車內扣得如附表二所示
    之物。
三、案經臺灣臺中地方法院檢察署指揮內政部警政署刑事警察局
    中部犯罪打擊中心、臺中縣警察局刑警隊報請及卯○○訴請
    臺灣臺中地方法院檢察署檢察官偵查起訴。
    理    由
甲、有罪部分：
一、按被告以外之人於審判外之陳述，雖不符前四條之規定，而
    經當事人於審判程序同意作為證據，法院審酌該言詞陳述或
    書面陳述作成時之情況，認為適當者，亦得為證據。當事人
    、代理人或辯護人於法院調查證據時，知有第一百五十九條
    第一項不得為證據之情形，而未於言詞辯論終結前聲明異議
    者，視為有前項之同意，刑事訴訟法第一百五十九條之五定
    有明文。經查證人即被害人巳○○於警詢時之指證述，被告
    、指定義務辯護人及檢察官在本院準備程序中均未爭執其證
    據能力，且均未於本案言詞辯論終結前聲明異議（按指定義
    務辯護人原聲請詰問證人巳○○，經本院傳訊證人巳○○應
    於九十六年十月四日、九十六年十一月一日到庭應訊，惟均
    未到庭，經指定義務辯護人於九十六年十一月一日本院審理
    時聲明捨棄傳訊），本院審酌證人即被害人巳○○於警詢時
    之指證述，係於案發後就其親身經歷之事實所為，且依其陳
    述作成時之情況，並無不適當之情形，依刑事訴訟法第一百
    五十九條之五第二項規定，自有證據能力，合先敘明。
二、訊之被告丁○○固坦承於上開時地，由未○○給付現金二十
    萬元及簽發以台灣土地銀行西台中分行為付款人九十四年十
    一月二十日、九十四年十二月二十日、九十四年十二月二十
    日期，面額分別為二十萬元、二十五萬元、二萬元之第BYA0
    000000、BYA0000000、BYA0000000號支票各一張交付，以償
    還卯○○所積欠債務，而由其書立收取現金二十萬元、上開
    三張支票之收據各一紙交付未○○收執，並將卯○○前所簽
    發發票日九十四年七月七日未載到期日面額二十萬元票號第
    WG200280號、發票日九十四年八月二十一日到期日九十四年
    八月三十一日面額二十七萬元票號第WG0000000號之本票各
    一張，交由未○○取回等情，然矢口否認有何常業重利、恐
    嚇危害安全、剝奪行動自由及傷害之犯行，辯稱：巳○○因
    向地下錢莊借款，無力償還，乃要求伊代為清償，經伊代為
    償還後，取回巳○○所簽發之本票等，並未向巳○○計算及
    收取利息；而卯○○以向地下錢莊借款，無力償還及將車典
    當，無法繳納利息為由，陸續向伊借款計六十七萬元，包括
    丑○○向伊所借六萬元，亦均未向卯○○、丑○○計算及收
    取利息。且九十四年十月十五日在大華行銷有限公司，伊並
    未向卯○○及其妻子○○施以恐嚇。另九十四年十月二十一
    日伊並未以電話聯絡卯○○前往大華行銷有限公司，而係當
    日伊剛好在該公司二樓上班，卯○○向伊告以該休旅車典當
    予臺中縣東勢鎮某涂姓車商，伊乃以電話聯絡陳建樺，向陳
    建樺告以上情，嗣陳建樺、壬○○、乙○○前來大華行銷有
    限公司後，因陳建樺向卯○○建議去涂姓車商處取車，該三
    人乃陪同伊及卯○○前往臺中縣東勢鎮某涂姓車商處，欲取
    回卯○○所典當上開休旅車，惟抵達後，涂姓車商不肯歸還
    該車，而要求一同前往東勢派出所協調，因與伊無關，伊即
    離開，故當日在大華行銷有限公司內，伊並未將該處一樓鐵
    門拉下關閉及持鋁棒毆打卯○○，且逼迫卯○○學兔子走、
    交互蹲跳等方式凌虐達一小時云云。惟查：(一)上開犯罪事實
    欄一所載犯罪事實，業據證人即被害人巳○○於警詢時指證
    述（見九十五年十二月十五日警詢筆錄）、證人即被害人丑
    ○○於本院審理時具結證述（見九十六年十月四日本院審判
    筆錄）、證人即告訴人卯○○於警詢、偵查中及本院審理時
    具結證述（見九十五年二月七日警詢筆錄、九十六年六月二
    十日偵查訊問筆錄、九十七年五月二十九日本院審判筆錄）
    、證人即被害人子○○於本院審理時具結證述（見九十七年
    五月二十九日本院審判筆錄）綦詳，並有告訴人卯○○所提
    出其所簽發上開本票影本二張、被告所書立上開收據影本二
    紙、如附表二編號1.、2.、3.所示之物附卷可憑；參以被告
    與被害人巳○○、丑○○、告訴人卯○○均非熟識之多年好
    友，衡情被告借款予被害人巳○○、丑○○、告訴人卯○○
    豈有均分毫不予計算利息之理，實與常情有違。顯見被告確
    有向被害人巳○○、丑○○、告訴人卯○○收取重利，及向
    告訴人卯○○、被害人子○○施以上開恐嚇言語之情事。(二)
    上開犯罪事實欄二所載犯罪事實，亦據證人即告訴人卯○○
    迭於警詢、偵查中及本院審理時具結證述（見九十五年二月
    七日警詢筆錄、九十六年六月二十日偵查訊問筆錄、九十七
    年五月二十九日本院審判筆錄）甚詳，且前後證述情節大致
    相符，並有告訴人卯○○提出中國醫藥大學附設醫院診斷證
    明書、病危通知單各一紙及告訴人卯○○在中國醫藥大學附
    設醫院病歷資料一份附卷可稽。又依證人即中國醫藥大學附
    設醫院醫師午○○於九十七年五月二十九日本院審理時到庭
    具結證稱：依病歷資料所載，該病人（即卯○○）到院時雙
    腳下肢、臀部均有瘀傷，右手手腕腫脹等，可能造成橫紋肌
    溶解症，該症造成原因是肌肉細胞受到傷害時肌肉細胞會遭
    分解破壞，釋放出物質，因而產生代謝性酸中毒即酸血症，
    經過治療及檢驗報告出來後，依據該病人病情變化，認為有
    腎衰竭、酸中毒合併呼吸衰竭，且有繼續惡化的可能，因而
    提前以病危通知單通知家屬，但給予適當的治療是可以恢復
    等語，可知告訴人卯○○因遭受被告持鋁棒毆打雙腿上下肢
    、臀部、腳底、右手腕、右前臂等處，且遭被告逼迫學兔子
    走、交互蹲跳等方式凌虐達一小時，因而造成外傷性橫紋肌
    溶解症（診斷證明書上所記載），產生酸中毒及呼氣困難等
    ，參以依卷附告訴人卯○○提出中國醫藥大學附設醫院診斷
    證明書及在中國醫藥大學附設醫院病歷資料所載，告訴人卯
    ○○受傷部位係在雙腿上下肢、臀部、右手腕、右前臂等處
    ，益見被告確基於妨害自由及普通傷害之犯意，而有告訴人
    卯○○所指證訴上開犯行之情事。是被告上開所辯，無非事
    後卸責之詞，不足採信，事證明確，其犯行堪以認定。
三、按刑法上所謂常業犯，係指反覆以同種類行為為目的之社會
    活動之職業性犯罪而言，至於犯罪所得之多寡，是否恃此犯
    罪為唯一之謀生職業，則非所問，縱令兼有其他職業，仍無
    礙於該常業犯罪之成立（最高法院八十五年度臺上字第五一
    ○號判例意旨參照）。經查本件被告丁○○從事放款業務，
    自九十二年八月十六日起至九十四年七月間某日止，時間長
    達近二年，而貸款取息之利率達年利率百分之三百六十，衡
    諸一般交易行情，確係取得與原本顯不相當之重利，且如告
    訴人即被害人卯○○無力償債或無法提供擔保品，即施以恐
    嚇，進而施暴凌虐，顯有恃此為業賴以維生之意。核被告所
    為，係犯修正前刑法第三百四十五條之常業重利罪，刑法第
    三百零五條之恐嚇危害安全罪、第三百零二條第一項之以強
    暴方法，剝奪人之行動自由罪、第二百七十七條第一項之普
    通傷害罪。被告同時對告訴人卯○○、被害人子○○施以恐
    嚇，係一行為觸犯二同種罪名之想像競合犯，依刑法第五十
    五條規定，應從一恐嚇危害安全罪處斷。又被告所犯上開四
    罪，具有方法結果之牽連關係，為牽連犯，依修正前刑法第
    五十五條後段規定，應從一重依常業重利罪處斷。公訴人雖
    就被告借貸予巳○○收取重利之上開事實，未經起訴，惟既
    與所起訴被告犯有常業重利之事實，係屬實質上一罪關係，
    本院自得併予審理；又公訴人認被告持鋁棒毆打卯○○等傷
    害事實，未據卯○○提出告訴，惟此部分業經告訴人卯○○
    於九十五年二月七日警詢時陳明要對被告提出告訴（見九十
    五年二月七日警詢筆錄），並於九十七年五月二十九日本院
    審理時具結證稱：伊當初到警局報案時，有說要對丁○○提
    出告訴，包括傷害部分等語，足見卯○○於警詢時已陳明對
    被告提出此部分傷害告訴，且未逾告訴期間，雖此部分未據
    公訴人起訴，惟既與被告所犯其餘上開三罪間，有方法結果
    牽連之裁判上一罪關係，本院亦得併予審理，附此敘明。查
    被告於八十六年間因違反槍砲彈藥刀械管制條例等案件，經
    臺灣高等法院臺中分院以八十七年度上訴字第一九七號判處
    有期徒刑三年六月，並經最高法院以八十七年度台上字第四
    ０三二號判決駁回上訴確定，於九十年二月一日縮刑期滿執
    行完畢，有台灣高等法院被告前案紀錄表附卷可考，其於五
    年內故意再犯本件有期徒刑以上之罪，為累犯，應依法加重
    其刑。爰審酌被告長期經營俗稱地下錢莊從事放款業務，藉
    以收取重利為業，如被害人無力償債或無法提供擔保品，即
    施以恐嚇，進而施暴凌虐，對被害人身心受創甚鉅，亦對社
    會治安危害非輕，量刑自不宜從輕，及其犯罪之動機、目的
    、手段，尚未與被害人達成和解賠償損害，與犯罪後否認犯
    行，態度尚非良好等一切情狀，量處如主文所示之刑，以示
    懲儆。扣案附卷如附表二編號1.、2.、3.所示之物，分別係
    被害人巳○○、丑○○提供予被告以為借款之擔保，及未○○用以清償卯○○向被告借貸款項所簽發之退票支票，於被
    害人巳○○、丑○○及未○○清償時，被告尚須將該本票、
    支票等返還予被害人巳○○、丑○○及未○○，自難認係被
    告犯罪所得之物，爰均不予宣告沒收；又扣案附卷如附表二
    編號4.至11.所示之物，尚乏證據足認係被告犯重利所取得之
    擔保物，亦均不予宣告沒收；另扣案如附表二編號12.所示之
    物，雖係被告所有，惟被告否認係供犯重利所用，又乏證據
    足認係被告供犯重利所用之物，故均不予宣告沒收，併此敘
    明。又被告犯罪時間雖在九十六年四月二十四日以前，惟依
    中華民國九十六年罪犯減刑條例第三條第一項第十六款規定
    ，犯修正前刑法第三百四十五條之罪經宣告逾有期徒刑一年
    六月之刑者，不予減刑，茲被告所犯常業重利罪，既經本院
    判處宣告有期徒刑一年十月，依上開規定，應不予減刑。
四、查刑法於九十四年二月二日修正公布，九十五年七月一日施
    行，被告行為後，刑法第三百四十五條關於常業重利之規定
    業已刪除，是被告行為後法律已有變更，而本件被告於舊法
    時期所犯之多次重利犯行，依修正施行前刑法，僅屬刑法第
    三百四十五條常業重利一罪，而依修正施行後之刑法，因應
    各別多次論斷之結果，其刑度應較修正前以一常業重利罪處
    斷重，經比較新舊法結果，應依刑法第二條第一項之規定，
    以被告行為時之規定較有利於被告，自應依刑法第二條第一
    項規定，適用修正施行前之刑法第三百四十五條常業重利罪
    處斷。又被告行為後，刑法第五十五條後段關於牽連犯之規
    定業已刪除，是被告犯罪後法律已有變更，而本件被告於舊
    法時期所犯之各罪，依新法應各別多次論斷之結果（即數罪
    併罰），其刑度顯較修正前應依刑法第五十五條後段之規定
    以從一重之罪為重，經比較新舊法結果，應依刑法第二條第
    一項之規定，適用有利於被告之法律，即適用被告行為時之
    修正前刑法第五十五條後段牽連犯之規定，從一重之常業重
    利罪處斷。再按刑法第二條第一項之規定，係規範行為後「
    法律變更」所生新舊法比較適用之準據法，故被告行為後刑
    法條文之修正，對於被告並無較有利或不利之情形者（例如
    新舊法處罰輕重相同，犯罪構成要件亦無寬嚴之別等），即
    無適用修正後刑法第二條第一項之規定比較新舊法適用之問
    題，應依一般法律適用之原則，適用現行有效之裁判時法論
    處，查九十四年二月二日修正公布，而於九十五年七月一日
    生效實施之刑法，雖將舊刑法第四十七條及關於罰金最高刑
    之規定修正，然依修正後刑法，此部分修正對被告並無較有
    利或不利之情形，是應依一般法律適用之原則依現行法之規
    定。惟罰金刑之下限，依修正前刑法第三十三條第五款之規
    定，「主刑之種類如左：五、罰金，一元以上。」，換算成
    新臺幣為新臺幣三元，修正後刑法第三十三條第五款規定為
    ：「主刑之種類如下：五、罰金：新臺幣一千元以上，以百
    元計算之」，是依修正後刑法第三十三條第五款規定，就罰
    金刑之下限有所提高，經比較新舊法結果，應依刑法第二條
    第一項之規定，適用有利於被告之法律，即適用被告行為時
    之修正前刑法第三十三條第五款規定。另刑法第五十五條關
    於想像競合犯之規定，新法增列但書「不得科以較輕罪名所
    定最輕本刑以下之刑」，係科刑之限制，為法理之明文化，
    非屬法律之變更，應依一般法律適用原則，適用裁判時新法
    ，附此敘明。
乙、無罪部分：
一、公訴意旨略以：被告丁○○於九十四年十月二十一日，在台
    中市○○路○段二三○之五號大華行銷有限公司，明知人體
    之頭部為腦、延腦、動脈等重要器官及組織所在，且強酸液
    體會嚴重侵害人體呼吸器官，若人之頭部遭重擊，或口鼻吸
    入強酸物品，皆有導致休克及致死之立即危險，猶另行基於
    殺人之犯意，持含強酸液體之清潔劑一瓶，往卯○○之頭部
    猛砸，致該瓶破裂，瓶內強酸液體淋滿卯○○全身並由口鼻
    吸入，開始產生呼吸困難情況。詎被告丁○○猶未罷手，繼
    續凌虐卯○○至同日下午二時許，因卯○○之友人到場始停
    止，並將卯○○押往臺中縣東勢鎮找涂姓車商取車，然到場
    後，涂姓車商發現卯○○已傷重，乃要求至臺中縣警察局東
    勢分局東勢派出所協調，被告丁○○聞言後即藉機離去。卯
    ○○及其友人到達派出所後，因傷重、呼吸困難無法製作筆
    錄，經警緊急送往附近醫院救治無效，再於九十四年十月二
    十一日下午五時五十二分轉送中國醫藥大學附設醫院急救，
    該院並於九十四年十月二十二日凌晨零時二十一分以「腎衰
    竭、酸中毒合併呼吸困難」傷害發出病危通知，經醫師再持
    續搶救至九十四年十月二十二日下午二時四十分許，始倖免
    一死，因認被告丁○○涉犯刑法第二百七十一條第二項、第
    一項之殺人未遂罪嫌等語。
二、按犯罪事實應依證據認定之，無證據不得認定犯罪事實，又
    不能證明被告犯罪者，應諭知無罪之判決，刑事訴訟法第一
    百五十四條第二項、第三百零一條第一項分別定有明文。又
    認定不利於被告之事實，須依積極證據，苟積極證據不足為
    不利於被告事實之認定時，即應為有利於被告之認定，更不
    必有何有利之證據；且刑事訴訟法上所謂認定犯罪事實之積
    極證據，係指適合於被告犯罪事實認定之積極證據而言，雖
    不以直接證據為限，間接證據亦包括在內，然而無論係直接
    證據或間接證據，其為訴訟上之證明，須於通常一般之人均
    不致有所懷疑，而得確信其為真實之程度者，始得據為有罪
    之認定，倘其證明尚未達到此一程度，而有合理之懷疑存在
    時，自不能以推測或擬制之方法，以為有罪裁判之基礎；再
    告訴人之告訴，係以使被告受刑事訴追為目的，是其陳述是
    否與事實相符，仍應調查其他證據以資審認，最高法院三十
    年上字第八一六號、七十六年台上字第四九八六號、四十年
    台上字第八六號、五十二年台上字第一三００號分別著有判
    例可稽。
三、公訴人認被告丁○○涉犯上開殺人未遂罪嫌，無非以告訴人
    卯○○於警詢、偵查中之指證訴，及其所提出中國醫藥大學
    附設醫院診斷證明書、病危通知單各一紙等情為其論據。訊
    之被告丁○○否認有何殺人未遂犯行，辯稱：伊並未持含強
    酸液體之清潔劑一瓶，往卯○○之頭部猛砸，致該瓶破裂，
    瓶內強酸液體淋滿卯○○全身，經卯○○由口鼻吸入產生呼
    吸困難等語。經查告訴人卯○○於九十五年二月七日警詢時
    指稱：「．．．其中他（即被告）持乙瓶含有強酸液體之清
    潔液，（朝）我頭部猛砸，致該瓶破裂、強酸淋在我全身，
    致使我身體遭受中毒、呼氣困難．．．」等語（見九十五年
    二月七日警詢筆錄），嗣於九十七年五月二十九日本院審理
    時則具結證稱：「．．．被告拿很多東西打我，其中有一項
    是塑膠裝的浴廁清潔劑（藍白色大瓶的），被告拿該浴廁清
    潔劑丟我，那時已經吃完午飯，當時我與被告約距離二公尺
    左右，該浴廁清潔劑砸到我的頭，我只知道我的頭濕了，是
    否有受傷我不知道，瓶子有無破損我不記得了，之後我就開
    始呼吸急促．．．」等語，可見告訴人對當時被告持瓶裝清
    潔劑究係直接猛砸其頭部或以丟擲方式砸到其頭部，及該瓶
    清潔劑砸到其頭部後是否破損，所留出清潔液是否淋滿其全
    身，前後指證訴不一。且據證人即中國醫藥大學附設醫院醫
    師午○○於九十七年五月二十九日本院審理時到庭具結證稱
    ：「依該病人（即卯○○）病歷資料人形圖上所示，並未記
    載該病人頭部、臉部皮膚有紅腫、破損情形，一般若病人外
    觀有受傷、紅腫，基本上都會在人形圖上記載；而強酸液體
    在臨床經驗上用喝的會造成橫紋肌溶解症、酸中毒合併呼吸
    衰竭等情形，但用潑的是否會造成上開情形，在臨床經驗上
    並未接觸過」等語，可知若當時被告確持瓶裝清潔劑砸告訴
    人頭部，何以未見告訴人頭部或臉部皮膚有受傷、紅腫情形
    ，足見當時被告是否確持瓶裝清潔劑砸告訴人頭部，已有疑
    問。參以告訴人於同日因遭受被告持鋁棒毆打雙腿上下肢、
    臀部、腳底、右手腕、右前臂等處，且遭被告逼迫學兔子走
    、交互蹲跳等方式凌虐達一小時，因而造成外傷性橫紋肌溶
    解症（診斷證明書上所記載），產生酸中毒及呼氣困難等情
    形，已如上述，則縱認當時被告確持瓶裝清潔劑砸告訴人頭
    部，然告訴人並未喝入該清潔劑所流出之液體，而該瓶清潔
    劑又未扣案，其強度如何並不可知，應無使告訴人造成橫紋
    肌溶解症，產生酸中毒及呼氣困難等情形。綜上所述，尚難
    僅憑告訴人片面且前後不一而有瑕疵之指證訴，遽予推定被
    告確持瓶裝清潔劑砸告訴人頭部，並因而使告訴人造成橫紋
    肌溶解症，產生酸中毒及呼氣困難等情形，而具有殺人犯意
    之情事。此外又查無其他積極證據足資證明被告確有公訴人
    所指訴上開殺人未遂犯行，既無證據證明被告此部分犯罪，
    依法應諭知無罪之判決。
丙、據上論斷，應依刑事訴訟法第二百九十九條第一項前段、第
    三百零一條第一項，刑法第二條第一項、第三百四十五條（
    修正前），第三百零五條、第三百零二條第一項、第二百七
    十七條第一項、第五十五條、第五十五條後段（修正前）、
    第四十七條第一項，判決如主文。
本案經檢察官癸○○到庭執行職務。
中    華    民    國    97    年    7     月    31    日
                  刑事第一庭  審判長  法  官  唐光義
                                      法  官  郭妙俐
                                      法  官  朱光國
上正本證明與原本無異。
如不服本判決，應於收受送達後10日內向本院提出上訴書狀（應
敘述具體理由並附繕本）。
上訴書狀如未敘述理由，應於上訴期間屆滿後20日內補提理由書
於本院。
                                      書記官  張孝妃
中    華    民    國    97    年    7     月    31    日
附表一：
┌─┬───┬────┬──────┬──────────┬────────┐
│編│借款人│借款原因│ 借款時間   │   借款方式及利率   │    擔保品      │
│號│      │        │ 借款地點   │                    │                │
├─┼───┼────┼──────┼──────────┼────────┤
│1.│巳○○│巳○○因│九十二年八月│九十二年八月十六日│簽發發票日九十│
│  │      │急需現金│十六日、九十│  借款五萬元        │二年八月十六日未│
│  │      │使用或急│二年九月間、│九十二年九月間借款│載到期日面額十萬│
│  │      │需償還債│九十三年十一│  二萬元            │元票號第TS083710│
│  │      │務始向張│月二十二日，│九十三年十一月二十│號本票一張、國民│
│  │      │勝明借款│在台中市遼寧│  二日借款六萬一千六│身分證一張（影本│
│  │      │        │路丁○○住處│  百元              │）。            │
│  │      │        │            │利息每十天為一期，每│簽發發票日九十│
│  │      │        │            │借一萬元，預扣利息一│二年九月未載到期│
│  │      │        │            │千元，年利率百分之三│日面額四萬元票號│
│  │      │        │            │百六十。            │第TS083712號本票│
│  │      │        │            │                    │一張。          │
│  │      │        │            │                    │簽發發票日期九│
│  │      │        │            │                    │十三年十一月二十│
│  │      │        │            │                    │二日未載到期日面│
│  │      │        │            │                    │額四萬元票號第TH│
│  │      │        │            │                    │0000000號本票一 │
│  │      │        │            │                    │張、書立九十三年│
│  │      │        │            │                    │十一月二十二日借│
│  │      │        │            │                    │款四萬元借款書一│
│  │      │        │            │                    │張、簽發發票日九│
│  │      │        │            │                    │十三年十一月二十│
│  │      │        │            │                    │二日未載到期日面│
│  │      │        │            │                    │額二萬一千六百元│
│  │      │        │            │                    │票號第TH0000000 │
│  │      │        │            │                    │號本票一張。    │
│  │      │        │            │                    │給付利息至九十│
│  │      │        │            │                    │四年二月中旬左右│
│  │      │        │            │                    │止，此後即未再給│
│  │      │        │            │                    │付利息，亦未償還│
│  │      │        │            │                    │本金。          │
├─┼───┼────┼──────┼──────────┼────────┤
│2.│卯○○│卯○○因│九十四年五月│於九十四年五月至七月│簽發發票日九十│
│  │      │急需償還│至七月間，在│間陸續借款計四十七萬│四年七月七日未載│
│  │      │積欠地下│台中市西屯區│元。利息每十天為一期│到期日面額二十萬│
│  │      │錢莊債務│西屯路一段二│，每借一萬元，預扣利│元票號第WG200280│
│  │      │及急需現│三○之五號潘│息一千元，年利率百分│號本票一張、發票│
│  │      │金週轉始│大維所經營大│之三百六十。        │日九十四年八月二│
│  │      │向丁○○│華行銷有限公│                    │十一日到期日九十│
│  │      │借款    │司          │                    │四年八月三十一日│
│  │      │        │            │                    │面額二十七萬元票│
│  │      │        │            │                    │號第WG0000000號 │
│  │      │        │            │                    │本票一張及所有以│
│  │      │        │            │                    │陳建樺為名義登記│
│  │      │        │            │                    │人之豐田牌2000cc│
│  │      │        │            │                    │銀色休旅車一輛。│
│  │      │        │            │                    │給付利息至九十│
│  │      │        │            │                    │四年九月二十日止│
│  │      │        │            │                    │，此後即未再給付│
│  │      │        │            │                    │利息，而於九十四│
│  │      │        │            │                    │年十月二十日由其│
│  │      │        │            │                    │父未○○代償二十│
│  │      │        │            │                    │萬元。          │
├─┼───┼────┼──────┼──────────┼────────┤
│3.│丑○○│丑○○因│九十四年六月│九十四年六月二十八│簽發發票日九十│
│  │      │急需現金│二十八日、二│  日借款四萬元      │四年六月二十八日│
│  │      │使用始向│十九日，在台│九十四年六月二十九│未載到期日面額十│
│  │      │丁○○借│中市西屯區西│  日借款二萬元      │二萬元票號第WG20│
│  │      │款      │屯路一段二三│利息每十天為一期，每│24260號本票一張 │
│  │      │        │○之五號潘大│借一萬元，預扣利息一│。              │
│  │      │        │維所經營大華│千元，年利率百分之三│迄未給付利息，│
│  │      │        │行銷有限公司│百六十。            │亦未償還本金。  │
└─┴───┴────┴──────┴──────────┴────────┘
附表二：
┌─┬────────────────────────┐
│編│       扣押物品名稱                             │
│號│                                                │
├─┼────────────────────────┤
│1.│巳○○所簽發發票日九十二年八月十六日未載到期日面│
│  │額新台幣（下同）十萬元票號第TS083710號本票一張（│
│  │正本）、巳○○國民身分證一張（影本）、巳○○所簽│
│  │發發票日九十二年九月未載到期日面額四萬元票號第TS│
│  │083712號本票一張（正本）、巳○○所簽發發票日期九│
│  │十三年十一月二十二日未載到期日面額四萬元票號第TH│
│  │ 0000000號本票一張（正本）、巳○○於九十三年十一│
│  │月二十二日借款四萬元借款書一張（正本）、巳○○所│
│  │簽發發票日九十三年十一月二十二日未載到期日面額二│
│  │萬一千六百元票號第TH0000000號本票一張（正本）。 │
├─┼────────────────────────┤
│2.│未○○所簽發發票日九十四年十一月二十日以台灣土地│
│  │銀行西台中分行為付款人面額二十萬元票號第BYA08886│
│  │26號支票一張（正本）及退票理由單一張（正本）、潘│
│  │榮進所簽發發票日九十四年十二月二十日以台灣土地銀│
│  │行西台中分行為付款人面額二十五萬元票號第BYA08886│
│  │30號支票一張（正本）及退票理由單一張（正本）、潘│
│  │榮進所簽發發票日九十四年十二月二十日以台灣土地銀│
│  │行西台中分行為付款人面額二萬元票號第BYA0000000號│
│  │支票一張（正本）及退票理由單一張（正本）。      │
├─┼────────────────────────┤
│3.│丑○○所簽發發票日九十四年六月二十八日未載到期日│
│  │面額十二萬元票號第WG0000000號本票一張（正本）。 │
├─┼────────────────────────┤
│4.│寅○○之重型機車駕駛執照一張（正本）、寅○○所簽│
│  │發發票日九十二年十一月二十九日未載到期日面額十萬│
│  │元票號第TS083721號本票一張（正本）。            │
├─┼────────────────────────┤
│5.│周國媛（現改名為甲○○）之普通小型車駕駛執照一張│
│  │（正本）、周國媛所簽發未載發票日及到期日面額十萬│
│  │元票號第CH231085號本票一張（正本）、周國媛所簽發│
│  │發票日九十二年十一月二十八日未載到期日面額十萬元│
│  │票號第TS083723號本票一張（正本）。              │
├─┼────────────────────────┤
│6.│張世明（現改名為丙○○）所簽發發票日九十一年七月│
│  │八日到期日九十一年八月十五日面額十五萬元票號第TH│
│  │0000000號本票一張（正本）。                     │
├─┼────────────────────────┤
│7.│連茹雪（現改名為庚○○）所簽發發票日九十一年八月│
│  │十八日以安泰商業銀行豐原分行為付款人面額三十四萬│
│  │元票號第AM0000000號支票一張（正本）及退票理由單 │
│  │一張（正本）、連茹雪所簽發發票日九十一年七月三日│
│  │以安泰商業銀行豐原分行為付款人面額五十萬元票號第│
│  │AM0000000號支票一張（正本）及退票理由單一張（正 │
│  │本）。                                          │
├─┼────────────────────────┤
│8.│戊○○之普通重型機車駕駛執照一張（影本）、戊○○│
│  │所簽發發票日九十五年六月十五日未載到期日面額五萬│
│  │元票號第TS33 0976號本票一張（正本）、戊○○所簽 │
│  │發發票日九十五年六月十五日未載到期日面額五萬元票│
│  │號第TS330977號本票一張（正本）、戊○○所簽發發票│
│  │日九十五年六月十五日未載到期日面額五萬元票號第TS│
│  │330979號本票一張（正本）、戊○○所簽發發票日九十│
│  │五年六月十五日未載到期日面額五萬元票號第TS330980│
│  │號本票一張（正本）、戊○○之內載依約於每月二十日│
│  │還款五萬共四期共欠二十萬其自九十五年七月起至今只│
│  │還一萬尚欠十九萬帳目明細一張（正本）。          │
├─┼────────────────────────┤
│9.│辛○○所簽發發票日九十四年十二月十四日未載到期日│
│  │面額二十萬元票號第TH0000000號本票一張（正本）。 │
├─┼────────────────────────┤
│10.│辰○○所簽發未載發票日及到期日面額十萬元票號第WG│
│  │0000000號本票一張（正本）。                     │
├─┼────────────────────────┤
│11.│己○○所簽發發票日九十五年二月二十六日未載到期日│
│  │面額七萬五千元票號第WG0000000號本票一張（正本） │
│  │。                                              │
├─┼────────────────────────┤
│12.│丁○○所有中國信託商業銀行存款存摺一本、聯邦銀行│
│  │北屯分行綜合存款存摺一本、空白本票一本（票號第14│
│  │28110至0000000號）、收支簿一本、行動電話二具。  │
└─┴────────────────────────┘
附錄論罪科刑法條
刑法第277條第1項：
傷害人之身體或健康者，處 3 年以下有期徒刑、拘役或 1 千元
以下罰金。
刑法第302條第1項：
私行拘禁或以其他非法方法，剝奪人之行動自由者，處 5 年以下
有期徒刑、拘役或3百元以下罰金。
刑法第305條：
以加害生命、身體、自由、名譽、財產之事，恐嚇他人致生危害
於安全者，處2年以下有期徒刑、拘役或3百元以下罰金。
（修正前）刑法第345條：
以犯前條之罪為常業者，處 5 年以下有期徒刑，得併科 3 千元
以下罰金。


司法院資訊處製作；財團法人民間司法改革基金會備份。
